【裁判字號】    97,訴,852
【裁判日期】    971209
【裁判案由】    違反槍砲彈藥刀械管制條例
【裁判全文】
臺灣臺北地方法院刑事判決               97年度訴字第852號
公  訴  人  臺灣臺北地方法院檢察署檢察官
被      告  甲○○
                    （另案在臺灣臺北監獄執行中）
指定辯護人  周珮琦義務辯護律師
上列被告因違反槍砲彈藥刀械管制條例案件，經檢察官提起公訴
（96年度偵字第17505號），本院判決如下：
    主  文
甲○○未經許可，持有可發射子彈具有殺傷力之改造手槍，累犯
，處有期徒刑肆年，併科罰金新臺幣壹拾萬元，罰金部分如易服
勞役，以新臺幣壹仟元折算壹日。扣案之仿BERETTA 改造手槍壹
支（含槍機零件及彈匣各壹個，槍枝管制編號為0000000
000號）沒收。
    事  實
一、甲○○前因違反毒品危害防制條例案件，經臺灣板橋地方法
    院於民國95年4 月14日以95年度訴字第930 號判決判處有期
    徒刑6 月，並於95年5 月5 日確定，再經臺灣板橋地方法院
    於96年7 月16日以96年度聲減字第1121號裁定減為有期徒刑
    3 月確定，經發監執行，業於96年7 月16日徒刑執行完畢出
    監。詎猶不知悔改，明知具殺傷力之各式手槍係屬槍砲彈藥
    刀械管制條例第4 條第1 項第1 款所稱之槍砲及可擊發具殺
    傷力之子彈，非經中央主管機關許可不得持有，竟未經許可
    ，而基於持有可發射子彈具有殺傷力改造手槍及子彈之犯意
    ，於97年3 月6 日某時，在臺北縣三重市中興橋下跳蚤市場
    ，向不詳姓名、年籍之成年男子人士購得仿BERETTA 廠84型
    半自動手槍製造槍枝，換裝土造金屬槍管而成，擊發功能正
    常，可供擊發適用子彈使用，具殺傷力之改造手槍1 支（含
    槍機零件及彈匣各1 個，槍枝管制編號0000000000）及非制
    式可擊發具殺傷力之改造90子彈1 顆，均藏放在其所駕駛車
    牌Q6-5866 號自用小客車內，未經許可而持有之。嗣於97年
    3 月7 日晚間20時30分許，在臺北市○○區○○街100 號住
    處地下3 樓停車場，經警搜索查獲，並當場扣得上開改造手
    槍1 支（含槍機零件及彈匣各1 個）及上開改造子彈1 顆（
    另扣得不具殺傷力之改造子彈4 顆），始悉上情。
二、案經臺北縣政府警察局中和分局報告臺灣臺北地方法院檢察
    署檢察官偵查起訴。
    理  由
壹、證據能力部分：
    依刑事訴訟法第198 條、第208 條之規定，所謂鑑定乃指於
    刑事訴訟程序中為取得證據資料而由檢察官或法官指定具有
    特別知識經驗之鑑定人、學校、機關或團體，就特定之事物
    ，以其專業知識加以分析、實驗而作判斷，以為偵查或審判
    之參考。故不論鑑定人或鑑定機關、學校、團體，均應由檢
    察官或法官視具體個案之需要而為選任，始符合刑事訴訟法
    第198 條、第208 條之規範本旨，否則所為鑑定，仍屬於傳
    聞證據。但對於司法警察機關調查中之案件，或有量大或急
    迫之情形，為因應實務之現實需求，認為當然有鑑定之必要
    者，基於檢察一體原則，得由該管檢察長對於轄區內之案件
    ，以事前概括選任鑑定人或囑託鑑定機關（團體）之方式，
    俾便轄區內之司法警察官、司法警察對於調查中之此類案件
    ，得即時送請事前已選任之鑑定人或囑託之鑑定機關（團體
    ）實施鑑定。經查，本件扣案之改造手槍1 枝及改造子彈5
    顆雖係經臺北市政府警察局送請內政部警政署刑事警察局鑑
    定，惟內政部警政署刑事警察局為臺灣高等法院檢察署檢察
    長事前概括選任之鑑定機關，是該局所出具之97年4 月17日
    刑鑑字第0970036164號槍彈鑑定書，自有證據能力。
貳、實體部分：
一、上開犯罪事實，業據被告甲○○坦承不諱，且扣得之改造手
    槍1 支，係仿BERETTA 廠84型半自動手槍製造之槍枝，換裝
    土造金屬槍管及土造金屬槍機而成之改造手槍，擊發功能正
    常，可供擊發適用子彈使用，認具殺傷力，及改造子彈5 顆
    ，經送內政部警政署刑事警察局以試射法鑑定結果，認均係
    非制式子彈，其中4 顆係改造90子彈，具直徑8.0 ㎜±0.5
    ㎜金屬彈頭，有1 顆經實際試射，可擊發，認具殺傷力，但
    另3 顆雖可擊發，惟發射動能不足，認不具有殺傷力；其中
    1 顆係改造點22子彈，具直徑5.8mm 金屬彈頭，經試射，雖
    可擊發，惟其發射動能不足，認不具殺傷力等語，有內政部
    警政署刑事警察局97年4 月17日刑鑑字第0960123894號槍彈
    鑑定書及同局97年8 月9 日刑鑑字第0970099176號函文各1
    份在卷可稽（見臺灣臺北地方法院檢察署96年度偵字第1750
    5 號卷第46頁至第48頁；本院卷第45頁），並有改造手槍1
    枝（含彈匣、槍機零件各1 個）及改造子彈5 顆扣案可資佐
    證，是被告前開任意性自白，與事實核屬相符。從而，本件
    事證業已明確，被告犯行堪以認定，應予依法論科。
二、至被告雖辯稱：上開改造手槍及子彈是伊主動交出來給警方
    查獲的，因警方搜索伊家時沒有搜索到東西，後來伊想既然
    被通緝到就要服刑，那放在車上的槍可能害到不知情的家人
    ，才向警方說要自行交出來，並提供鑰匙且帶警察到地下3
    樓去查，上開槍枝置放在副駕駛座下方的抽屜云云，惟查證
    人即到場查獲被告之員警張弘昌到庭結證稱：當時分2 個小
    組，伊是位於大廳管理員處，是另1 小組的員警先在地下停
    車場樓梯間查獲被告，伊才過去會合。我們原來就知道被告
    是通緝犯，且有線報通知我們被告持有毒品、槍械，且有提
    供被告駕駛車輛的車牌號碼，我們是以抓通緝犯之計畫前去
    查獲被告，當時是副隊長陳玉麟帶隊。查獲被告之後，被告
    並沒有主動供出持有槍枝，而是陳玉麟接獲線報，線報內容
    中表示被告持有毒品及槍械，所以我們去現場時還有穿防彈
    衣，且槍枝放在被告所駕駛特定車牌的車輛上，伊只記得是
    賓士或ＢＭＷ。查獲被告之後，就問他是否同意搜索他的車
    子及住處，當時被告有同意，於是便先行搜索被告車輛，之
    後再搜索被告住處。搜索被告車輛時，汽車鑰匙是被告提供
    ，伊看到副駕駛座的置物箱，便請被告提供鑰匙，被告就把
    鑰匙拿出來，伊用鑰匙打開置物箱後就看到槍枝等語（見本
    院卷第53頁反面至第55頁），且證人即到場查獲被告之副小
    隊長陳玉麟亦到庭結證稱：查獲本件經過情形是有人密報說
    有一個綽號猴子的男子，駕駛一部Ｑ６─５８６６號雙Ｂ車
    輛，疑似在販毒，且身上有槍械，我們紀錄車輛號碼後查詢
    ，發現被告是通緝犯，當天我們有兩個小組，共11個警員過
    去現場，我們到達現場後在大樓埋伏，當時不太確定被告住
    幾樓，我們分兩個小隊，1 個小隊在管理員那邊看監視器，
    另1 個小隊在地下3 樓停車場埋伏，當時已經發現該車輛，
    到下午或傍晚時，被告出門，我們就在電梯口盤查被告，因
    依據線報被告可能有槍枝，但當時被告身上沒有槍枝，就先
    帶同被告到他住處，經被告同意進入該住所，我們問被告槍
    枝呢，被告一開始不願意講，後來才說槍放在車上，被告就
    帶我們到車上取槍，在取槍之前被告有簽署自願受搜索同意
    書。到車輛進行搜索時，是被告主動交付汽車鑰匙才實施搜
    索，且是被告打開車門，當時槍枝是放置副駕駛座椅子底下
    的抽屜，是被告講我們才知道等語綦詳（見本院卷第71頁反
    面至第72頁），是由上開證人之證詞綜合以觀，可知被告持
    有上開改造手槍及子彈，並置放在其所使用之車輛中之犯罪
    事實，早已經警方所發覺，核與刑法第62條所規定之自首要
    件不符，故被告事後雖以配合之態度，交出其使用車輛之車
    門及置物箱之鑰匙，使警方能順利起出上開改造手槍及子彈
    ，但仍至多僅能謂為自白，不能認為係屬自首，進而被告此
    部分所辯，顯有誤會，未能採信。
三、按扣案之具有殺傷力之改造手槍及改造子彈，分別屬槍砲彈
    藥刀械管制條例第4 條第1 項第1 款、第2 款所稱之槍砲、
    彈藥，依據同條例第5 條規定，均非經主管機關許可不得持
    有、寄藏。核被告未經主管機關許可，持有可發射子彈具有
    殺傷力之改造手槍及改造子彈之行為，係犯槍砲彈藥刀械管
    制條例第8 條第4 項之未經許可持有改造手槍罪及第12條第
    4 項之未經許可持有子彈罪。被告以一持有行為，同時持有
    具有殺傷力之改造手槍及子彈，係屬一行為而同時觸犯槍砲
    彈藥刀械管制條例第8 條第4 項及第12條第4 項之2 罪，為
    想像競合犯，依刑法第55條之規定，從一重論以槍砲彈藥刀
    械管制條例第8 條第4 項之持有改造手槍罪。又查被告曾因
    違反毒品危害防制條例案件，經臺灣板橋地方法院於95年4
    月14日以95年度訴字第930 號判決判處有期徒刑6 月，並於
    95年5 月5 日確定，再經臺灣板橋地方法院於96年7 月16日
    以96年度聲減字第1121號裁定減為有期徒刑3 月確定，嗣發
    監執行，業於96年7 月16日徒刑執行完畢出監等情，有臺灣
    高等法院被告前案紀錄表1 份在卷足徵（見本院卷第5 頁至
    第17頁），是被告於前次有期徒刑之執行完畢後，5 年以內
    故意再犯本件有期徒刑以上之罪，為累犯，應依刑法第47條
    第1 項規定，加重其刑。爰審酌被告本件所為犯行，對於社
    會大眾治安影響程度雖大，然被告經警查獲之後，曾自白在
    車內放置上開改造手槍及子彈之確切位置，顯有悔意，且於
    本院審理時亦坦白承認上開持有改造手槍、子彈之犯行，犯
    後態度堪稱良好等一切情狀，量處如主文所示之刑，且就罰
    金刑部分，併諭知易服勞役之折算標準如主文所示。
四、至於扣案之改造手槍1 支（含槍機零件及彈匣各1 個）具殺
    傷力，依據槍砲彈藥刀械管制條例第4 條第1 項第2 款、第
    5 條之規定不可非法持有，為違禁物，爰依刑法第38條第1
    項第1 款之規定，併予宣告沒收。其次，扣案改造90子彈中
    之1 顆，雖本具有殺傷力，但業經試射擊發，其所剩彈殼、
    彈頭，因已不再具有子彈之功能，已非違禁物，無庸沒收，
    且其餘扣案之4 顆改造子彈（改造90子彈3 顆、改造點22子
    彈1 顆）雖可擊發，惟發射動能不足，應認均不具有殺傷力
    ，已如前述，是上開4 顆改造子彈，本非違禁物，故亦無庸
    沒收，附此敘明。
五、據上論斷，應依刑事訴訟法第299條第1項前段，槍砲彈藥刀
    械管制條例第8 條第4 項、第12條第4 項，刑法第11條前段
    、第55條、第47條第1 項、第42條第3 項前段、第38條第1
    項第1 款，判決如主文。
本案經檢察官楊雅清到庭執行職務
中    華    民    國    97    年    12    月    9    日
                  刑事第十七庭審判長法  官  劉煌基
                                    法  官  劉秀君
                                    法  官  葉力旗
上正本證明與原本無異。
如不服本判決，應於判決送達後10日內，向本院提出上訴狀。
                                    書記官  林碧華
中    華    民    國    97    年    12    月    9    日
附錄本案論罪法條
（一）槍砲彈藥刀械管制條例第8條
未經許可，製造、販賣或運輸鋼筆槍、瓦斯槍、麻醉槍、獵槍、
空氣槍或第4 條第1 項第1 款所定其他可發射金屬或子彈具有殺
傷力之各式槍砲者，處無期徒刑或5 年以上有期徒刑，併科新臺
幣1,000萬元以下罰金。
未經許可，轉讓、出租或出借前項所列槍枝者，處5 年以上有期
徒刑，併科新臺幣1,000 萬元以下罰金。
意圖供自己或他人犯罪之用，而犯前2 項之罪者，處無期徒刑或
7年 以上有期徒刑，併科新臺幣1,000 元以下罰金。
未經許可，持有、寄藏或意圖販賣而陳列第1 項所列槍枝者，處
3年 以上10年以下有期徒刑，併科新臺幣700 萬元以下罰金。
第1項至第3項之未遂犯罰之。
（二）槍砲彈藥刀械管制條例第12條
未經許可，製造、販賣或運輸子彈者，處1年以上7年以下有期徒
刑，併科新台幣500萬元以下罰金。
未經許可，轉讓、出租或出借子彈者，處6月以上5年以下有期徒
刑，併科新台幣300萬元以下罰金。
意圖供自己或他人犯罪之用，而犯前2項之罪者，處3年以上10年
以下有期徒刑，併科新台幣700萬元以下罰金。
未經許可，持有、寄藏或意圖販賣而陳列子彈者，處5 年以下有
期徒刑，併科新台幣300 萬元以下罰金。
第1項至第3項之未遂犯罰之。


司法院資訊處製作；財團法人民間司法改革基金會備份。
